臺灣高等法院民事裁定　　　　　　　　　 96年度抗字第960號
抗　告　人　大榕國際股份有限公司
法定代理人　甲○○
上列抗告人因債權人上海商業儲蓄銀行股份有限公司與債務人大
然伊士曼國際股份有限公司等間清償債務強制執行事件，對於中
華民國96年5月14日臺灣板橋地方法院95年度執字第22995號裁定
提起抗告，本院裁定如下：
    主      文
抗告駁回。
抗告程序費用由抗告人負擔。
    理      由
一、抗告人於原執行法院聲明異議意旨略以：債務人大然伊士曼
    國際股份有限公司（下稱大然伊士曼公司）於民國93年6月
    間，向第三人杰禾文化科技有限公司（下稱杰禾公司）借款
    新台幣（下同）360萬元，並提供所有如原裁定附表所示之
    不動產（下稱系爭不動產）設定第二順位抵押權以為擔保，
    同時約定杰禾公司不向大然伊士曼公司收取利息而將系爭不
    動產交由杰禾公司使用，因杰禾公司與抗告人之負責人均為
    甲○○，甲○○乃於同年7月間將系爭不動產交由抗告人作
    為員工宿舍使用迄今。大然伊士曼公司與債權人上海商業儲
    蓄銀行股份有限公司（下稱上海銀行）間就系爭不動產設定
    第一順位抵押權所擔保之債權額應為800萬元，上海銀行主
    張其債權額為1,198萬餘元，不無可議，上海銀行聲請除去
    上開使用借貸關係，顯無理由，爰聲明異議等語。
二、按不動產所有人，設定抵押權後，於同一不動產上，得設定
    地上權或其他權利，但其抵押權不因此而受影響，民法第86
    6條定有明文；又按拍賣之不動產原有之地上權、永佃權、
    地役權、典權及租賃關係隨同移轉，但發生於設定抵押權之
    後，並對抵押權有影響，經執行法院除去後拍賣者，不在此
    限，強制執行法第98條第2項亦定有明文；另參以96年3月28
    日總統公布修訂之民法第866條規定「不動產所有人設定抵
    押權後，於同一不動產上，得設定地上權或其他以使用收益
    為目的之物權，或成立租賃關係。但其抵押權不因此而受影
    響。前項情形，抵押權人實行抵押權受有影響者，法院得除
    去該權利或終止該租賃關係後拍賣之。不動產所有人設定抵
    押權後，於同一不動產上，成立第一項以外之權利者，準用
    前項之規定」，是不動產所有人於設定抵押權後，將不動產
    出借第三人使用，致有影響抵押權之行使者，法院自得除去
    該借貸關係後拍賣之。又上開所謂對於抵押權有影響者，係
    指拍賣物發生無人應買或有出價不足清償抵押債權之情形時
    ，即須除去該項權利而為拍賣，並於拍定後解除被除去權利
    者之占有而點交於拍定人，從而，若有抵押不動產經法院拍
    賣無人應買時，自可認為投標人係因顧忌該不動產現由他人
    占用中，於拍定後不能即取得抵押物之占有使用，而影響其
    出價應買之意願（釋字第304號解釋理由書、最高法院87年
    度台抗字第126號裁定參照）。經查大然伊士曼公司分別於8
    9年1月13日及92年6月27日提供系爭不動產設定本金最高限
    額1,272萬元（第一順位）及360萬元（第二順位）抵押權予
    上海銀行及杰禾公司以為借款之擔保，嗣因大然伊士曼公司
    積欠上海銀行本金878萬4,889元迄未按期清償，上海銀行乃
    聲請拍賣系爭不動產，經原執行法院於95年11月23日第一次
    拍賣底價定為1,280萬元，拍賣公告載明系爭不動產為債務
    人公司自行使用，拍定後點交，惟無人應買；嗣於96年2月8
    日第二次拍賣底價定為1,040萬元，因抗告人陳報上情，拍
    賣公告變更記載為抗告人主張債務人於93年6月間將系爭不
    動產借予杰禾公司使用，杰禾公司再於93年7月間將房屋借
    給抗告人充當為員工宿舍使用，拍定後不點交，仍無人應買
    ，原執行法院再定於96年3月15日第三次拍賣底價為832萬元
    ，拍賣公告仍記載拍定後不點交；上海銀行因二次拍賣均無
    人應買，乃於96年2月16日聲請除去系爭不動產之使用借貸
    關係，經原執行法院於96年3月4日以板院輔95執地字第2299
    5號執行命令除去大然伊士曼公司與杰禾公司及杰禾公司與
    抗告人就系爭不動產約定之使用借貸關係等情，有原執行法
    院95年度執字第2299 5號執行卷宗可稽，系爭不動產既歷經
    二次拍賣仍無人應買，自可認為投標人係因顧忌系爭不動產
    現由抗告人占有使用中，於拍定後不能即取得系爭不動產之
    占有使用，而影響其應買之意願，上開使用借貸關係顯已對
    於抵押權有影響，原執行法院據以除去該使用借貸關係，自
    無不合。抗告論旨雖稱據大然伊士曼公司稱其積欠上海銀行
    之借款債務僅800萬元，並非如上海銀行主張有1,198萬餘元
    ，現系爭不動產之拍賣底價尚有800餘萬元，仍高於上海銀
    行之抵押債權額云云，惟查上海銀行之實際債權額為若干，
    因涉及實體上事項，非原執行法院所得審認，且此為大然伊
    士曼公司實體抗辯之權限，亦非抗告人所得代為主張，抗告
    人執此聲明異議，為無理由。從而，原執行法院據以裁定駁
    回抗告人之異議聲明，核無違誤，抗告論旨指摘原裁定不當
    ，求予廢棄，為無理由。
三、據上論結，本件抗告為無理由，爰裁定如主文。
中　　華　　民　　國　　96　　年　　7 　　月　　2 　　日
                    民事第十五庭
                        審判長法　官  林恩山
                              法　官  黃國永
                              法  官  陳駿璧
正本係照原本作成。
本裁定除以適用法規顯有錯誤為理由，並經本院許可外，不得再
抗告。如提起再抗告，應於收受後10日內委任律師為訴訟代理人
向本院提出再抗告狀。並繳納再抗告費新台幣１千元。
中　　華　　民　　國　　96　　年　　7 　　月　　3 　　日
　　　　　　　　　　　　　　　書記官  黃  愛
